最高法院刑事判決　　　　　　九十六年度台上字第七０五八號
上　訴　人　台灣高等法院高雄分院檢察署檢察官
被　　　告　甲○○
上列上訴人因被告違反毒品危害防制條例案件，不服台灣高等法
院高雄分院中華民國九十六年五月九日第二審判決（九十六年度
上訴字第二九九號，起訴案號：台灣屏東地方法院檢察署九十五
年度偵字第九三一號），提起上訴，本院判決如下：
    主  文
原判決撤銷，發回台灣高等法院高雄分院。
    理  由
本件原判決以公訴意旨略稱：被告甲○○係有施用第三級毒品KA
TAMINE（愷他命，俗稱Ｋ他命）習慣之人，於民國九十五年二月
二日凌晨一時三十分許，在高雄市○○路神話舞廳，以新台幣（
下同）七萬元之代價，向真實姓名、年籍不詳綽號「阿偉」之男
子，購買Ｋ他命一大包（毛重一００點五公克，送驗後淨重九九
點五一公克，包裝重一點四０公克）後，起意將原已持有之毒品
Ｋ他命販賣予不特定友人。嗣於同年月四日凌晨一時三十分許，
在屏東縣內埔鄉○○○○○路口之阿昌檳榔攤前，被告因形跡可
疑遭警盤查，為警當場查獲其持有上開Ｋ他命一大包而扣案，因
認被告涉犯違反毒品危害防制條例第五條第三項之意圖販賣而持
有第三級毒品罪嫌云云。但經審理之結果，認犯罪不能證明，因
而撤銷第一審科刑之判決，改判諭知被告無罪，固非無見。
惟（一）按證據雖已調查，如其內容尚未明瞭，即遽採為判斷之
基礎，仍非適法。本件原判決採信被告所稱因伊想快點結束詢問
，故於警詢時自白想要將毒品賣給別人，又伊係在高雄市工作後
，要將毒品帶回屏東住處施用等語，固已說明其證據取捨之理由
。惟按意圖販賣而持有毒品罪，係指行為人以意圖販賣營利以外
之原因而持有毒品，其後始起意營利販賣，尚未著手於賣出行為
而言。本件原判決認被告於九十五年二月四日凌晨二時起至二時
二十分止之第一次警詢自白具有證據能力，則對於該次警詢筆錄
被告自承：「（問：然後呢？為何買那麼大包？）那是買來自己
用的，可是我想要（停頓）賣、賣給別人。（問：你賣給誰？）
朋、朋、朋友。（問：賣給誰啦？）我還沒有賣出去。（問：沒
有賣出去，是不是，就被我們查到了？）（是不是這樣？）是。
」等語（見偵查卷第八三、八四頁勘驗筆錄），即被告於警詢已
自白其購買Ｋ他命一大包是想要賣給朋友，以及被告所購買之Ｋ
他命數量，經送驗結果毛重多達一００點五公克，送驗後淨重九
九點五一公克，數量不貲等情，則判斷被告是否意圖販賣而持有
毒品，似乎非僅單憑被告之自白而已。然原判決卻又認：被告雖
曾於警詢時自白犯行，惟其自白查無其他補強證據以擔保該自白
之真實性，而難認與事實相符等語，顯與卷內資料不符，自有未
當。（二）原判決就上開被告於警詢中之自白供詞，先稱：堪認
被告主觀上並非亟欲儘快製作完筆錄，倘員警以此相脅，其應無
因此即而為上開不利於己之自白之可能等語（見原判決第三頁第
五至七行），後又敘述：但仍不能完全排除被告辯稱：想快點結
束詢問等語之動機而為上開自白之情形，故被告上開自白是否與
事實相符，尚不能無疑云云（見原判決第七頁第九至十一行），
先後理由之敘述相互矛盾。（三）原判決先認被告所辯每次施用
數量為０點五公克，其每次施用愷他命之純質則約三一六毫克，
已超出一００毫克甚多，參諸行政院衛生署管制藥品管理局九十
五年十二月十一日管檢字第０九五００一三四四八號函覆第一審
說明：「依美國司法部全國毒品情報中心網站資料（二００四年
七月Intellig ence Bulletin），以鼻內吸食十至六十毫克愷他
命，於五至十五分鐘產生中度幻覺，效果可持續十至三十分鐘；
一００毫克或以上劑量，可產生身體脫離感，嚴重幻覺及（或）
驚恐感。……惟愷他命施用劑量對身體產生影響之程度，亦因個
人體質、使用方式及對藥物耐受性不同而異」等情，倘被告所辯
之施用量為真，其施用後依常情，應會產生身體脫離感，嚴重幻
覺及（或）驚恐感，則被告辯稱其每次施用數量為０點五公克，
是否確實可信，尚非無疑等語，惟又說明：被告所陳之施用情形
推算（以被告於第一審時所陳之施用次數，採較多之每日三次計
算），扣案之愷他命淨重九九點五一公克，約可供被告施用六六
點三四日，即約二個月左右之用量，此用量尚非不合常情等語（
見原判決理由四之(三)），既說明被告所辯施用數量是否可信，尚
非無疑，又敘述被告所陳用量尚非不合常情等語，亦前後不一。
（四）被告供稱其每月薪水三萬二千元，無其他收入，此次購買
愷他命之七萬元係其特地存錢等情。惟被告又供稱：伊之前每三
、四天至一星期，就會到高雄「神話舞廳」向「阿偉」購買愷他
命，每次都買二、三或五公克等語（見第一審卷第十五頁背面）
，其既自承每月薪水三萬二千元，無其他收入，則又何以一次花
費兩個多月薪水購買如此多之愷他命？是否可印證其於警詢時所
自承是想要賣給朋友之供詞為真實？均有再加調查、審認之必要
。原審未詳加斟酌，逕以被告於警詢時之自白，並無其他補強證
據以擔保該自白之真實性，而難認與事實相符，遽為被告無罪之
判決，自非適法。檢察官上訴意旨指摘原判決不當，尚非全無理
由，應認有撤銷發回更審之原因。
據上論結，應依刑事訴訟法第三百九十七條、第四百零一條，判
決如主文。
中　　華　　民　　國　九十六　年　 十二 　月　 十三 　日
                      最高法院刑事第四庭
                          審判長法官  莊　登　照
                                法官  黃　一　鑫
                                法官  林　秀　夫
                                法官  徐　昌　錦
                                法官  許　錦　印
      本件正本證明與原本無異
                                      書  記  官
中　　華　　民　　國　九十六　年　 十二 　月　 十八 　日
                                                      Ｋ
